最高法院刑事判決　　　　　　　　　　　　　　　　八十七年度台非字第三七七號
　　上訴人　最高法院檢察署檢察總長
　　被　告　甲　○
右上訴人因被告誹謗案件，對於台灣高等法院高雄分院中華民國八十七年三月十日第
二審確定判決（八十七年度上易字第八號，起訴案號：台灣高雄地方法院檢察署八十
五年度偵字第二五六六號），認為部分違法，提起非常上訴，本院判決如左：
    主  文
原判決關於宣告緩刑違背法令部分撤銷。
    理  由
非常上訴理由稱：「按判決不適用法則或適用不當者，為違背法令，刑事訴訟法第三
百七十八條定有明文。次按受二年以下有期徒刑、拘役或罰金之宣告，認為以暫不執
行為適當得宣告緩刑者，以未曾受有期徒刑以上刑之宣告或前受有期徒刑以上刑之宣
告，執行完畢或赦免後，五年以內未曾受有期徒刑以上刑之宣告者為限，此於刑法第
七十四條規定甚明。故被告曾否受有期徒刑以上刑之宣告，乃本案得否宣告緩刑之前
提要件，倘被告曾受有期徒刑以上刑之宣告確定而不符合緩刑之要件者，竟認合於緩
刑之要件而為緩刑之宣告，即有刑事訴訟法第三百七十八條判決適用法則不當之違法
，其判決當然為違背法令。本件被告甲○因傷害案件曾經台灣高雄地方法院於八十七
年一月十六日以八十六年易字第八八九八號判決，判處有期徒刑四月，如易科罰金，
以三百元折算一日，並於同年三月七日確定，此有上開案卷可稽。則本件被告因誹謗
案件，原審於八十七年三月十日判決時，被告已不符合緩刑宣告之要件，自不得宣告
緩刑；乃原審對此應於審判期日調查之證據未予調查，以致判處被告『上訴駁回』仍
維持第一審所諭知之有期徒刑四月，竟併諭知緩刑三年，揆諸前開說明，其判決當然
為違背法令，案經確定，爰依刑事訴訟法第四百四十一條、第四百四十三條提起非常
上訴，以資糾正。」
本院按判決不適用法則或適用不當者，為違背法令，刑事訴訟法第三百七十八條定有
明文。又得為緩刑之宣告，須以未曾受有期徒刑以上刑之宣告，或前受有期徒刑以上
刑之宣告，執行完畢或赦免後五年以內未曾受有期徒刑以上刑之宣告為要件，此觀刑
法第七十四條規定甚明。經查本件被告甲○曾因傷害案件，經台灣高雄地方法院於民
國八十七年一月十六日以八十六年度易字第八八九八號判決處有期徒刑四月，如易科
罰金以銀元三百元折算一日，並於同年二月十六日確定，此有該案卷可稽，則本件被
告誹謗案件，原審於八十七年三月十日判決時，被告已不符合緩刑宣告之要件，自不
得宣告緩刑。乃原判決不察，除維持第一審科處被告有期徒刑四月之判決，駁回被告
在第二審上訴外，竟併諭知緩刑三年，依首開說明，其諭知緩刑部分當然為違背法令
。案經確定，非常上訴意旨執以指摘，洵有理由，惟原判決該部分尚非不利於被告，
應由本院僅將原判決該部分撤銷，以資糾正。
據上論結，應依刑事訴訟法第四百四十七條第一項第一款前段，判決如主文。
中      華      民      國    八十七    年     十二     月      三      日
                              最高法院刑事第十庭
                                  審判長法官  曾  有  田
                                        法官  林  永  茂
                                        法官  陳  宗  鎮
                                        法官  劉  介  民
                                        法官  魏  新  和
      右正本證明與原本無異
                                              書  記  官
中      華      民      國    八十七    年     十二     月      八      日
